臺灣士林地方法院民事判決　　八十九年度訴字第八九七號
　　原　　　告　乙○○
　　被　　　告　甲○○
　　　　　　　　丙○○
右當事人間請求損害賠償事件，本院判決如左：
    主    文
被告應連帶給付原告新台幣貳佰壹拾肆萬伍仟元，及自民國八十七年十一月二十八日
起至清償日止，按週年利率百分之五計算之利息。
訴訟費用由被告連帶負擔。
本判決第一項於原告以新台幣柒拾壹萬伍仟元為被告供擔保後，得假執行。
    事    實
甲、原告方面：
  一、聲明：除假執行供擔保金額外，餘如主文所示。
  二、陳述：
  （一）被告甲○○於民國八十四年間起，即與被告丙○○商議合作進口麥格黑啤酒
        ，被告丙○○佯稱其有貨源，要求被告甲○○準備確認訂貨保證金，被告甲○○先後於八十五年九月前，共計給付新台幣（下同）八十九萬元與被告丙○○作為保證金，然丙○○一再推拖無法確認貨源，並一再建議甲○○多付
        保證金以作為訂貨籌碼，甲○○一則因己身資力有限，一則對丙○○所稱有
        貨源管道不再信任，竟為尋求解套，共同意圖為自己不法之所有，由甲○○
        向原告佯稱丙○○有貨源管道，進口麥格黑啤酒絕對有利可圖，使原告陷於
        錯誤，而同意入股出資，甲○○隨即安排丙○○與原告之代理人林國順洋酒
        企業有限公司，於八十五年十二月三十日簽訂買賣合約書，約定由原告支付
        被告丙○○二百十四萬五千元作為確認訂貨保證金。原告於簽約後，陸續於
        八十六年一月十三日、一月十四日、二月十三日、二月二十七日，交付三十
        萬元、七十萬元、十五萬元、九十九萬五千元給被告甲○○，被告甲○○於
        取得前開二百一十四萬五千元之保證金後，隨即扣除其先前交付被告丙○○
        之八十九萬元保證金數額，納為己有，餘款一百二十五萬五千元轉交被告丙○○，被告丙○○取款後，明知並未訂得任何貨源，卻仍與原告所委任，負
        責進口事宜之開普洋菸酒有限公司（以下簡稱開普公司）盧大武、鍾茂楨等
        人電傳往來，製造已進行訂貨之假象，嗣於八十六年五月起，被告丙○○即
        未再連絡，被告二人亦未退還原告交付之保證金，原告至此始知受騙。
  （二）被告二人之不法行為致原告受有二百一十四萬五千元之損害，爰依民法第一
        百八十四條、第一百八十五條侵權行為之規定，請求被告連帶賠償損害及自
        起訴狀繕本送達之翌日起至清償日止，按年息百分五計算之利息。
乙、被告甲○○方面：被告甲○○未於最後言詞辯論期日到場，惟據其以前到場所為
    聲明陳述如左：
  一、聲明：原告之訴駁回。
  二、陳述：伊僅係合約之中間人，並無共同詐欺，且被告丙○○已在刑事案件審理
      時已坦承收到二百一十四萬元。
丙、被告丙○○方面：被告丙○○未於最後言詞辯論期日到場，惟據其以前到場所為
    聲明陳述如左：
  一、聲明：原告之訴駁回。
  二、陳述：
  （一）被告丙○○對於被告甲○○與原告於八十五年十二月二十日簽約之事，自始
        至終均不知情，直至刑事案件開庭時，經律師閱卷告知始知悉此事，是被告
        甲○○自始即隱瞞其與原告簽約之事，足證刑事判決所認被告丙○○與被告
        甲○○共謀之事並非事實。
  （二）原告交付系爭款項予被告甲○○，係基於信任被告甲○○，及依其與被告甲○○間所簽訂之合作契約書，被告丙○○亦從未與其接洽，與被告丙○○簽
        約者亦非原告，款項亦非交付被告丙○○，則原告既不信任被告丙○○，又
        未與被告丙○○簽約，或與被告丙○○接洽，甚至亦未依約將款項匯至指定
        被告丙○○帳戶，在在證明與詐欺之構成要件不符。
  （三）原告並未依合約下正式訂單貨單予被告丙○○，被告丙○○並無須製造已進
        行訂貨之假象，且主觀上亦認為與林國順洋酒公司間之契約已經終止。
丁、本院依職權調閱台灣士林地方法院檢察署八十七年度偵續字第四０號卷、本院八
    十七年度易字第一八三五號、台灣高等法院八十九年度上易字第三一二四號刑事
    卷宗。
    理    由
一、本件被告受合法通知未於最後言詞辯論期日到場，核無民事訴訟法第三百八十六
    條所列各款情形之一，爰依原告聲請，由其一造辯論而為判決。
二、本件原告起訴主張被告甲○○於八十四年間起，即與被告丙○○商議合作進口麥
    格黑啤酒，被告丙○○佯稱其有貨源，要求被告甲○○準備確認訂貨保證金，被
    告甲○○先後於八十五年九月前，共計給付八十九萬元與被告丙○○作為保證金
    ，然丙○○一再推拖無法確認貨源，並一再建議甲○○多付保證金以作為訂貨籌
    碼，甲○○一則因己身資力有限，一則對丙○○所稱有貨源管道不再信任，竟為
    尋求解套，共同意圖為自己不法之所有，由甲○○向原告佯稱丙○○有貨源管道
    ，進口麥格黑啤酒絕對有利可圖，使原告陷於錯誤，而同意入股出資，甲○○隨
    即安排丙○○與原告之代理人林國順洋酒企業有限公司（下稱林國順公司），於
    八十五年十二月三十日簽訂買賣合約書，約定由原告支付被告丙○○二百十四萬
    五千元作為確認訂貨保證金。原告於簽約後，陸續於八十六年一月十三日、一月
    十四日、二月十三日、二月二十七日，交付三十萬元、七十萬元、十五萬元、九
    十九萬五千元給被告甲○○，被告甲○○於取得前開二百一十四萬五千元之保證
    金後，隨即扣除其先前交付被告丙○○之八十九萬元保證金數額，納為己有，餘
    款一百二十五萬五千元轉交被告丙○○，被告丙○○取款後，明知並未訂得任何
    貨源，卻仍與原告所委任，負責進口事宜之開普公司盧大武、鍾茂楨等人電傳往
    來，製造已進行訂貨之假象，嗣於八十六年五月起，被告丙○○即未再連絡，被
    告二人亦未退還原告交付之保證金，原告至此始知受騙，爰依民法第一百八十四
    條、第一百八十五條之規定，訴請被告連帶賠償如訴之聲明。被告甲○○則辯稱
    ：伊僅係合約之中間人，並無共同詐欺，且被告丙○○已在刑事案件審理時已坦
    承收到二百一十四萬元。被告丙○○則辯稱：被告丙○○對於被告甲○○與原告
    於八十五年十二月二十日簽約之事，自始至終均不知情，原告交付系爭款項予被
    告甲○○，係基於信任被告甲○○，原告既不信任被告丙○○，又未與被告丙○○簽約、接洽，甚至亦未依約將款項匯至指定被告丙○○帳戶，足認被告丙○○
    無詐欺之行為云云，資以抗辯。
三、查原告主張被告甲○○與被告丙○○共同意圖為自己不法之所有，推由甲○○向
    原告佯稱丙○○有貨源管道，進口麥格黑啤酒絕對有利可圖之詐術，使原告陷於
    錯誤，而同意入股出資，被告甲○○隨即安排被告丙○○與原告之代理人林國順
    公司，於八十五年十二月三十日簽訂買賣合約書（被告甲○○為保證人），約定
    由原告支付被告丙○○二百十四萬五千元作為確認訂貨保證金。原告於簽約後，
    陸續給付被告甲○○，被告甲○○於取得前開二百一十四萬五千元之保證金後，
    隨即扣除其先前交付被告丙○○之八十九萬元保證金數額，納為己有，餘款一百
    二十五萬五千元轉交被告丙○○，被告丙○○取得款項後，明知並未訂得任何貨
    源，為掩飾其不法犯行，仍與原告委託代辦進口業務之開普公司盧大武、鍾茂楨
    等人電傳往來，並修改將開發信用狀之明細，製造已進行訂貨之假象，使鍾茂楨
    不疑有他，依言向臺灣省菸酒公賣局申請進口麥格黑啤酒之輸入許可證，並以開
    普公司之關係企業保洋企業有限公司（下稱保洋公司）名義，向台灣省合作金庫
    申請開發信用狀予丙○○指定之美方公司Ｒａｄｉｕｓ。嗣於八十六年五月起，
    丙○○即未再連絡，丙○○、甲○○二人亦未退還原告交付之保證金，原告因而
    受騙二百一十四萬五千元等情，為本院八十七年度易字第一八三五號、台灣高等
    法院八十九年度上易字第三一二四號刑事確定判決所明白審認，有前開刑事判決
    在卷可參，並據原告提出買賣合約書、匯款證明、收據、ＩＮＶＯＲＣＥ、傳真
    影本等件附卷可稽，堪信為真實。
三、被告雖為上開之辯稱，然查：
（一）被告甲○○於前開刑事案件之偵查及本院調查中自承：自八十四年間起，即與
      被告丙○○商議合作進口麥格黑啤酒，丙○○告稱其有貨源，要求準備確認訂
      貨保證金，伊先後於八十五年九月前，共計給付八十九萬元與丙○○作為保證
      金，然丙○○一再推拖無法確認貨源，並一再建議伊多付保證金，伊因己身資
      力有限，才找上乙○○投資等語，復有被告二人往來之開發信用狀申請書、信
      用狀、匯出匯款請書、貨物運輸險保險費收據、支票影本等附於刑事卷可參，
      被告甲○○於前開刑事案件審理時又自承：伊當時一直想退錢，後來認識乙○○，丙○○有答應要先扣除保證金，若是（丙○○）有還伊，伊會放棄這筆生
      意等語（見本院刑事卷八十七年十二月二十一日訊問筆錄），可見被告甲○○
      因被告丙○○始終無法提供貨源進口，又未退還其所付之八十九萬元保證金之
      不愉快合作經驗下，自始即無與原告、丙○○再度合作進口啤酒之真意，然在
      被告丙○○同意可自原告所交付之保證金中，取回其先前繳付之八十九萬元保
      證金情況下（見前開刑事偵查卷八十七年度偵續字第四十號卷第一五０頁背面
      ），即對原告隱瞞被告丙○○先前無法提出貨源之情形，反而詐騙原告入股，
      再以原告交付之保證金彌補己身損失，足見其誘使原告投資，自始即具詐騙意
      圖；而被告丙○○辯稱不知被告甲○○先扣除八十九萬元云云，亦不足採信。
（二）被告丙○○於刑事偵查中自承：「（告訴人（即原告）在八十六年一月二日付
      款給李某，這樣時間是否來得？）我在一月十日就通知終止契約，但後來告訴
      人還是交錢給李某，所以我在二月份至美國談此事。」（見刑事偵查卷八十六
      年度偵查卷第七七八八號卷第三十一頁背面），及被告甲○○供稱：「丙○○
      明知現做生意與林國順與乙○○有關，他知道我們合作的對象，就是十二月底
      簽約的對象」（見刑事偵查卷八十七年度偵續字第四十號卷第一四一頁、一四
      二頁，本院刑事卷八十七年十二月二十一日訊問筆錄），又稱：「丙○○明知
      這筆錢是告訴人匯的，我不會有錢」（見本院刑事卷八十八年七月十六日訊問
      筆錄、八十九年六月二十七日審理筆錄），可見被告丙○○於收受被告甲○○
      所匯寄之一百二十餘萬元款項時，即明知此款項是原告所交付的，是被告丙○○辯稱，原告未將系爭款項非交付予被告丙○○，亦未與簽約、接洽云云，不
      足採信。
（三）再查，被告丙○○於收受上開款項時，即明知是原告所交付，而原告因無公司
      ，無法進口啤酒，故委託林國順公司全權處理啤酒進口事宜，而林國順公司之
      林維南因不熟悉進口業務，故將進口開發信用狀等業務，委託開普公司之鍾茂
      楨、盧大武負責，鍾茂楨、盧大武僅賺取佣金等情，業據證人林國順公司之負
      責人林維南、鍾茂楨、盧大武於本院刑事案件審理時證述屬實，證人林維南證
      稱：「（你在本件賣賣中負責何事？）是乙○○委託我們全權處理進口啤酒之
      事，因不熟悉進口業務，將信用狀事交給開普公司的鍾茂楨處理，簽約就在鍾
      茂楨的辦公室，當時大家就有說好由鍾茂楨負責一切聯絡事宜。」（見本院刑
      事卷八十七年度偵續字第四十號卷第五十四頁），證人鍾茂楨證稱：「我為開
      普公司之總經理，受林國順委託處理啤酒進口事誼。」（見偵查卷八十七年度
      偵續字第四十號卷第七十八頁背面），又證稱：「乙○○不是公司無法辦理進
      口，林維南亦未做過啤酒進口業務，所以由開普公司代辦進口手續。」（均見
      本院刑事卷八十七年十一月二十七日訊問筆錄）；證人盧大武證稱：「八十五
      年十二月二十五日簽約時是見證人，乙○○那時還沒有設立公司，無法辦理進
      口洋酒業務，我們開普公司代辦進口，他們再給我們佣金。」（見本院刑事卷
      八十七年十一月二十七日訊問筆錄）；同案被告甲○○亦供稱：「我們在簽合
      約時，乙○○就有說他委託盧大武，丙○○應該很清楚的等語。」（見本院刑
      事卷八十九年六月二十七日審理筆錄），即被告丙○○於刑事案件偵查中亦供
      稱：「（何以又要與告訴人的委託人鍾茂楨、等傳真往來交易事宜？）因為簽
      約當天鍾茂楨、盧大武、告訴人、林維南都在場，他們都是生意的參與者。」
      、「（鍾與盧既為原合作對象，何以認為是有其他投資人？）甲○○說的。」
      （見偵查卷八十七年度偵續字第四十號卷第一三０頁背面），「於簽約前甲○○就有帶我與開普公司之盧大武、鍾茂楨見過面，談一些原則性的（包括交易
      的數量，付款方式）。」（見本院刑事卷八十九年六月二十七日審理筆錄），
      足見開普公司之鍾茂楨、盧大武僅受原告、林維南之委託代辦渠等與被告間啤
      酒進口之相關業務，並非新客戶，此為被告甲○○、丙○○所明知，是被告丙○○辯稱原告並未依合約下正式訂單貨單予被告丙○○云云，亦無足採。
（四）綜上足見，被告丙○○明知收受保證金之合作對象，仍為原本與之簽約之原告
      （由林國順簽約），其取得保證金納為己有後，為掩飾其詐欺之不法犯行，明
      知並無貨源，且亦無心進貨之情況下，仍與受原告委託處理進口業務之鍾茂楨
      、盧大武做不實之傳真往來，製造已與供應商取得貨源之假象，致原告信以為
      真，依言申請輸入許可證及信用狀，嗣未依時進貨，逃逸無蹤；而被告甲○○
      亦無意再投資進口啤酒業務，僅為取回先前交付予被告丙○○之保證金，明知
      被告丙○○並無貨源，仍隱瞞前情，與被告丙○○共同和原告簽約（其為保證
      人），並取回其先前交付之八十九萬元保證金。而被告丙○○於刑事庭自承目
      前已無法履約，然迄今仍未取回上開保證金返還原告，可見被告二人自始即有
      詐騙之意圖甚明，渠等以有貨源合作進口啤酒為由之詐術，使原告陷於錯誤依
      約交付保證金之詐欺犯行至明。被告二人前開所辯，均無足採。
四、按因故意或過失不法侵害他人之權利者，負損害賠償責任；且數人共同不法侵害
    他人之權利者，連帶負損害賠償責任；民法第一百八十四條第一項前段、第一百
    八十五條前段分別定有明文。經查，本件原告確係受被告共同詐騙二百一十四萬
    五千元，已如前述，從而，原告依前開規定，請求被告連帶賠償原告二百一十四
    萬五千元及自起訴狀繕本送達被告翌日即八十七年十一月二十八日起至清償日止
    ，按週年利率百分之五計算之法定遲延利息，為有理由，應予准許。
五、原告陳明願供擔保，聲請宣告假執行，核無不合，爰酌定相當之擔保金額予以准
    許。
六、本件事證業臻明確，兩造其餘主張、陳述及所提證據，對於判決之結果不生影響
    ，爰不一一論列，附此敘明。
七、據上論結，原告之訴為有理由，依民事訴訟法第三百八十五條第一項前段、第七
    七十八條、第三百九十條第二項判決如主文。
中　　　華　　　民　　　國　　九十一　　年　　　二　　　月　　　八　　　日
                                        臺灣士林地方法院民事第二庭
~B法　　　官　王俊雄
右為正本係照原本作成。
如對本判決上訴應於判決送達後廿日內向本院提出上訴狀。
中　　　華　　　民　　　國　　九十一　　年　　　二　　　月　　十八  　　日
~B法院書記官　余淑芬
